【裁判字號】    88,上訴,3494
【裁判日期】    890209
【裁判案由】    殺人未遂等
【裁判全文】
臺灣高等法院刑事判決                  八十八年度上訴字第三四九四號
    上  訴  人
    即  被  告  丙○○
    選任辯護人  陳俊傑
右上訴人因被告殺人未遂等案件，不服臺灣新竹地方法院八十八年度重訴字第二號，
中華民國八十八年八月十八日第一審判決（起訴案號：臺灣新竹地方法院檢察署八十
八年度偵字第一五二九號）提起上訴，本院判決如左：
    主  文
原判決撤銷。
丙○○共同殺人未遂，處有期徒刑玖年，可發射子彈具有殺傷力之改造手槍貳枝（槍
枝編號為0000000000、0000000000號）、彈匣肆個、土造具殺
傷力之子彈貳拾參顆均沒收。
    事  實
一、丙○○與丁○○係朋友，丁○○因與乙○○有新台幣（下同）四萬五千元票款之
    糾紛，丁○○於前往討債三次未果後，約好八十八年二月八日晚上八時要給丁○○二萬元，詎乙○○又爽約，丁○○即起殺意，由丁○○持其所改造擬供行兇用
    之可發射子彈具有殺傷力之銀白色改造四五手槍二枝及四個彈匣，內有三十二顆
    土造具殺傷力之子彈（其中三顆放在汽車上、槍枝內有各有一個彈匣各八顆子彈
    ），邀約知情並與丁○○有殺人犯意聯絡及行為分擔之丙○○（丙○○自接受邀
    約時起，始基於供自己犯罪用之意思與丁○○共同未經許可持有該具有殺傷力之
    槍彈），先於八十八年二月八日晚上與丙○○在苗栗縣竹南鎮不詳門牌之地點喝
    酒，飲酒後再由丁○○駕駛ＤＦ－五一九一號自小客車內載丙○○前往新竹市○○○路八號乙○○住處找乙○○，丁○○並在由苗栗縣竹南鎮往新竹市途中，在
    該汽車內交付彈匣一個（內有子彈八顆）與丙○○持有，車上則留有三顆子彈。
    於八十八年二月九日凌晨零時十分許，丁○○、丙○○到乙○○位於前揭地點之
    住處附近，丁○○持前揭二枝具有殺傷力之槍及子彈先行下車進入乙○○住處一
    樓，另由丙○○負責停車。丁○○下車後適遇乙○○之妻戊○○駕駛汽車自外返
    家正停車之際，丁○○便打開車門，表示要找乙○○，隨進入該汽車內持上開手
    槍頂住戊○○頭部，要求戊○○下車帶伊去找乙○○，戊○○於下車後，先佯裝
    打行動電話給乙○○。此際丙○○於停妥車後隨即進入乙○○家，於關上一樓鐵
    門後，因戊○○佯裝無法聯絡上乙○○，丁○○不高興，即朝一樓冰箱側面射擊
    一槍，並推戊○○一下，以槍抵住戊○○腰部要脅戊○○帶領其等上樓尋找乙○○，被告丙○○、丁○○二人即基於妨害自由之犯意聯絡，共同以持該槍抵住及
    開槍示警之方法，剝奪戊○○之行動自由，強押戊○○前往三樓，由戊○○在前
    、丁○○居中、丙○○最後之順序，依次自一樓走向三樓，此時因丁○○手中同
    時持有二枝槍，丙○○遂在上樓途中向丁○○要求交付一枝改造手槍予伊，但丁○○並未答應，亦未交付。在此同時，乙○○及其友人葉銀龍在三樓客廳談話，
    聽見槍聲，乙○○正準備下樓察看，走至三樓樓梯口間即遇見丁○○持槍與丙○○共同強押戊○○上樓，戊○○見狀趁隙帶站於乙○○身後之小孩避往房間內，
    丁○○見狀先上前責問乙○○「你今天不是要給我二萬元？」，乙○○答稱「上
    來拿」後，丁○○即持槍朝乙○○頭部擊發二槍，一顆子彈未射中乙○○而貫穿
    壁櫥射入房間衣廚內，另一顆子彈自乙○○後頸穿透右耳後及左耳，致乙○○該
    部位受有直徑約一公分槍傷，乙○○中彈倒地後，丁○○便向丙○○問「乙○○
    死了？」，丙○○俯看後答稱已經死了，丁○○、丙○○誤認乙○○已死亡，致
    丁○○未再射擊，丙○○見乙○○死亡後，認必事發，即時停止與丁○○之犯意
    聯絡，並迅速離去。丁○○則於丙○○下樓後，又基於同前殺人之概括犯意，持
    槍至三樓客廳對場之葉銀龍開槍射擊二槍，葉銀龍中槍倒地後，丁○○便欲殺戊○○滅口，隨即將把三樓戊○○之房間門踢開，將槍抵住戊○○右前額，表明乙○○、葉銀龍均已死亡，你該如何之滅口意思，並開槍射擊一發，詎該發子彈卡
    彈，戊○○始倖免於死，此時住於對面街之乙○○父甲○○聞聲趕來查看，於進
    入一樓後，正遇見自三樓下來之丙○○，二人並擦身而過，甲○○當時因尚不知
    發生何事（丁○○尚未對葉銀龍開槍），致讓丙○○離開，丙○○於下樓後未開
    車，以跑步方式離開。甲○○於上樓途中聽見二聲槍響（槍殺葉銀龍之槍響），
    於走至三樓後看見乙○○躺於樓梯邊、葉銀龍倒於三樓客廳之血泊中，並看見丁○○後立即扭住丁○○質問何以開槍殺人，丁○○要求放手否則開槍，甲○○始
    放手讓丁○○下樓離去，甲○○乃迅速報警並將乙○○及葉銀龍二人送醫急救，
    葉銀龍經送醫後不治死亡，乙○○則幸免於難。嗣丙○○於八十八年二月九日凌
    晨零時四十五分許，在新竹市○○○路與祥園街口為據報前往之警察查獲，並在
    丙○○身上扣得彈匣一個（內有子彈八發），並在乙○○宅附近之丁○○自小客
    車內，查扣得丁○○所持有土造具殺傷力之子彈三發（共扣案子彈十一顆，鑑定
    時試射二顆，剩九顆），並在乙○○前揭住處，另查扣彈殼七顆、彈頭三個（一
    個彈頭在一樓冰箱側面壁上、一個在樓梯間、一個在三樓客廳地面）。丁○○於
    逃亡後，於八十八年十月二十三日二十二時，在台北市○○○路○段六十一號前
    為警查獲，並扣得丁○○所有含上開殺人用之改造手槍二枝（槍枝編號為000
    0000000、0000000000號）在內之改造具殺傷力手槍三枝、含
    上開槍殺乙○○、葉銀龍等人使用所餘子彈十四顆在內（丁○○與丙○○一起前
    往乙○○宅時共攜帶內有三十二顆子彈之四個彈匣，其中一個彈匣八顆子彈於途
    中交付與丙○○持有，另三顆子彈留於車內，另在命案現場用掉七顆，故丁○○
    於逃亡時帶走所餘之十四顆子彈）之土造具殺傷力子彈五十七顆、含上開三個彈
    匣在內（於丙○○被捕時即扣得一個彈匣）之彈匣四個、紅外線瞄準器一個、手
    銬一付、防彈背心一件及其他改造槍枝、子彈用之工具一批。
二、案經新竹市警察查局第三分局報請臺灣新竹地方法院地檢署檢察官偵查
    起訴。
    理  由
一、訊據被告丙○○矢口否認有與丁○○共同基於持槍殺人之犯行聯絡或行為分擔，
    辯稱伊於案發時丁○○並未將槍交付給伊，伊亦未曾持槍，被害人戊○○亦未有
    喪失行動自由之情事，車是丁○○開去及停放的，伊當時已經喝醉，伊不知丁○○持槍要殺人，伊向丁○○要槍，意思是要丁○○不要拿槍，丁○○已說他是要
    打乙○○不小心觸及板機而走火，顯見丁○○不是故意要殺人等語。訊據被告丁○○於本院調查中供稱：伊取得被害人乙○○開給案外人何水源（炎）之支票退
    票，伊去找乙○○三次都沒有結果，伊找對竹南比較熟的丙○○一起去，先喝酒
    ，到半路時朋友來電稱乙○○和何水源要找小弟對付伊，所以伊就去找乙○○。
    丙○○喝醉了，是伊開車，下車後，丙○○有向伊要槍，但伊認為丙○○醉了不
    要拿，伊自己拿二支槍，沒有交槍給丙○○。伊進入戊○○之車內後，有拿槍對
    著蔡女，並對著一樓的冰箱開一槍，是要嚇蔡女的。伊沒有和丙○○各持一支槍
    押蔡女。（上樓時）蔡女走在前，丙○○走中間，伊在最後。蔡女走在前面，根
    本看不到背後，蔡女只聽到丙○○一直向伊要槍，所以以為丙○○有拿槍。伊是
    看見丙○○要打乙○○，才出手擋住丙○○及用另一手回敲乙○○，手不小心按
    到板機，槍聲一響，伊就看見乙○○倒地，伊槍是連發的。丙○○聽到槍聲就趴
    下去看乙○○說：「死了，死了」，丙○○就跑了。當天由伊開車、停車，下車
    時雙手各持一枝，槍所以丙○○才會向伊要槍，但伊沒給，於許要離開時，伊交
    鑰匙給丙○○叫丙○○在車上等，丙○○是在竹南喝完酒要去時知伊有槍等語（
    詳本院八十八年十一月十八日及八十九年一月六日調查筆錄）。
二、經查：
(一)、被告丙○○於八十八年二月九日零時四十五分在案發現場附近之新竹市○○○
      路祥園街口為警查獲，並自其身上扣得彈匣一個（內有子彈八發）及被告丁○○所有之ＤＦ五一九一號汽車鑰匙一支，及在被害人乙○○宅現場附近之上開
      汽車內查扣得子彈三發，此有警訊筆錄及扣案物品清單在卷可按。而被害人戊○○於前揭時地，遭被告丁○○持槍押往前地點三樓，被告丁○○並持槍射擊
      被害人乙○○頭部二槍，其中一槍自被害人乙○○後頸穿透右耳後及左耳，另
      一槍未擊中，致被害人乙○○受有約一公分槍傷，經送醫救治，未生死亡結果
      之事實，業據被害人戊○○、乙○○在偵審中指訴明確，並有前揭遭被告丁○○開槍射擊冰箱之照片一張附卷可參，復有診斷證明書一紙在卷可稽，且在被
      告丙○○身上所查獲扣案之八顆子彈及在被告丁○○所駕駛汽車上所查獲扣案
      之三顆子彈，經送內政部警政署刑事警察局鑑定結果，認「均係土造金屬彈殼
      加裝圓錐狀直徑十mm之土造金屬彈頭而成，經試射二顆結果，均能擊發，認均
      具殺傷力」，有該局八十八年三月三日刑鑑字第一四六五八號鑑驗通知書在卷
      可稽（詳偵查卷第四十三─四頁），自堪認定被害人戊○○及乙○○確受有上
      開妨害自由及被殺害之事實為真實。
(二)、被害人乙○○於偵查中雖證稱：「於八十八年二月八日下午二十四時許（即半
      夜凌晨）在新竹市○○○路八號三樓，與我朋友葉銀龍在客廳泡茶，突然聽到
      樓下砰一聲，便覺得怪異，便問我友人葉銀龍這是不是槍聲，他說應該不是，
      可能是東西倒下，但我們覺得奇怪，正當要下樓察看時，在二、三樓梯間，發
      現我太太戊○○被二名男人，每人各持一把槍押我太太上樓，其中有一名男子
      對我說：你今天不是要給我二萬元，我回答上樓拿，突然我就中槍倒地後，看
      到那兩名男子進入客廳，聽到其中一人說我已經死了，之後，又聽到二聲槍響
      ，過了一會，看到我父親甲○○與丁○○（留平頭）在搏鬥，之後就昏迷。」
      等語（詳偵查卷第七頁）；但乙○○於原審中稱：「我走到樓梯口時看見我太
      太及被告二人上來後來丁○○超越我太太說問我要否還錢，我說對，轉頭我就
      中槍」、「我有聽到丁○○說死了沒有，我眼睛閉起來就聽到死了、死了，不
      知道是誰說的」（詳原審卷第三十四頁背面）；於本院中到庭後，經本院提示
      上開偵卷第七頁筆錄並告以有無在警訊中說看見戊○○被二男人各持一把槍押
      上樓等要旨後，其結証稱：「我沒這樣講」、「我確定丁○○有拿槍，但不確
      定丙○○有拿槍否，因我太太（戊○○）擋住了，看不清楚」等語（詳本院八
      十八年十一月一日筆錄），被害人乙○○又稱：「我看見我太太在前面、黃在
      中間在後面」等語（詳本院八十八年十二月十三日筆錄）。
(三)、被害人戊○○於警訊中稱：「丁○○突然衝進我家中，開我車門，左右手各持
      一把槍，然後抵住我的頭，叫我帶他去找我先生乙○○」（詳偵卷第九頁正面
      ）；於偵查中證稱：「我去台北載小孩回去，小孩已經先上樓了，我在停車，
      當時十一點多了，快凌晨了，我在車上，車尚未停妥，丁○○上來拿槍抵著我
      ，是白色手槍，叫我下車，把鐵門關好，丙○○站在車門外，當時他手尚未拿
      槍，但我下車後，他向丁○○要了一枝一樣的槍，二個人押著我進入屋內，丁○○叫我打電話叫乙○○下來，他不高興同時向冰箱開了一槍示威，因聲音很
      大，小孩在樓上哭了，我馬上上樓，丁○○跟在後面，乙○○聽到聲音下來在
      三樓樓梯間碰到丁○○，我便把小孩抱到房間內，我同時就聽到二聲槍響，丁○○向丙○○說乙○○死了、、、、」（詳偵查卷第五十頁）；「我（戊○○
      ）上樓時丁○○及丙○○都在我身後，我進房間聽到丁○○對他（丙○○）說
      乙○○死了，之後就沒有聽到他聲音」等語（詳偵查卷第五十一頁）；但於原
      審中戊○○稱：「丁○○叫我走前面，丙○○在丁○○後面，當時丁○○在一
      樓時，就有二枝槍，要上三樓時，丙○○有叫丁○○給他一把槍，後來丁○○
      把槍頂著我腰部，致於有無交槍給丙○○，我不敢回頭看，所以不清楚」、「
      我快速把小孩帶入房間，後來我就聽到二聲槍聲，在房間內聽到丁○○對丙○○說你去看他死了沒有」、「我有聽到丙○○說死了、死了」（詳原審卷第三
      十頁背面、第三十二、三十三頁）；於本院中到庭結証稱：「我車庫開啟時，
      丁○○趁機進入，黃拿槍押著我，叫我打電話，黃不知我先生（乙○○）在家
      ，我就打行動電話，假裝打不通，黃生氣拿槍朝冰箱射擊，我先生聽到聲音下
      來查看，而我小孩哭鬧，就和黃踫面，我就趕緊抱小孩，欲跑進房間內，在走
      廊聽到碰二聲槍聲，我不確定何人中槍，後我聽到葉銀龍告訴黃說他是來找朋
      友，希望他（指丁○○）不要這樣，丁○○說（希望）他不要這樣，他越要這
      樣，我就聽到一聲槍聲，後聽到葉銀龍很大的呼吸聲，沒有多久，沒有緊接著
      又聽到一聲槍聲，黃就很大力踹門」、「丁○○叫丙○○去查看乙○○有無死
      ，聽到另一聲音較小說死了死了」、「我在原審告訴法官：我確定聽到丙○○
      向丁○○要槍，我被押著是背對他們，所以沒有看見誰拿槍」（詳本院八十八
      年十一月一日筆錄）。另又稱：「丁○○推我一下，所以我確定丁○○在我後
      面，也有聽到丙○○向丁○○要槍，但我背對他們，我沒有看到黃究竟有無給
      許財槍枝」等語（詳八十八年十二月十三日筆錄）。
(四)、由被害人戊○○及乙○○之上開証言可知，被害人乙○○夫婦並未看見被告丙○○有持槍，被害人乙○○於本院調查中更否認曾於警訊中供述有看見被告丙○○拿槍押著戊○○，並稱因戊○○擋在被告丙○○之前，故看不清楚。核與
      戊○○於本院中所稱只聽見被告丙○○向丁○○要一支槍，但不確定丁○○有
      將槍交給丙○○，且伊背對著被告及丁○○，丁○○在前，丙○○在後，故未
      看見丙○○有無拿槍等情相符，並符合被害人二人所述戊○○最前，丁○○居
      中，被告最後之三人上樓之先後秩序，被害人乙○○、戊○○二人均無法看清
      被告究有無拿槍之事實相符，並與被告丙○○及丁○○所供，丙○○並未持槍
      ，及丁○○未依丙○○之要求交槍給丙○○之內容相合，且與丁○○於案發後
      逃亡時，確攜帶本件二枝槍枝逃亡，於被通緝到案時，始扣得該犯案用之二枝
      槍枝之事實相符，故乙○○、戊○○在警訊、偵查及原審中關於丙○○有實際
      持槍之供述（詳偵卷第七頁正面、第九頁背面），及被告丙○○於偵查中經檢
      察官問：你到底有無持槍時答稱：「我記不清楚，但如有，我應是在下樓時交
      給丁○○」之假設性供詞等（詳偵卷第三十二頁背面），應非實在，而無可採
      。被告丙○○自警訊伊始即堅稱伊於整個犯案過程中並未實際拿有槍枝之供述
      ，應堪採信。
(五)、依被害人乙○○夫婦之上開供詞，亦可知被告丁○○持槍押戊○○上三樓時，
      被告丙○○緊隨在後，丁○○於見到乙○○後，僅短暫稱「你今天不是要給我
      二萬元」，於乙○○緊接回稱上樓拿並轉頭後，隨即朝乙○○頭部開二槍，丁○○在乙○○應允上樓拿錢並轉頭後，未等乙○○實際拿錢即開槍，致乙○○
      倒於血泊之中，丙○○並於低頭探親後向丁○○稱死了、死了，丁○○始行罷
      手，足見丁○○此次持槍前來乙○○家，早已意在行兇，而非取錢，其以槍朝
      乙○○頭部射擊，且先後二發，一發擊中頭部，一發未擊中，丁○○顯有取人
      性命之殺人故意甚明，丁○○辨稱因見到乙○○欲打丙○○，才以手打乙○○
      而誤觸板機，並無殺人之故意云云，顯非可採。另丁○○於本院中稱伊找乙○○三次（要錢）都沒有結果，乃找對竹南比較熟的丙○○一起去，先喝酒，到
      半路時朋友來電稱乙○○和何水源要找小弟對付伊，所以伊就去找乙○○等語
      。被告丙○○於警訊中亦稱有與丁○○至邱家三樓，是丁○○與乙○○有債務
      糾紛（詳偵卷第三、四頁），丙○○於偵查中亦稱曾與丁○○至乙○○家泡茶
      等語（詳偵卷第三十一頁背面）。由上可知丁○○既曾找乙○○討債三次未果
      ，丙○○並曾與丁○○同去找過乙○○，表示丁○○不需要熟悉竹南之丙○○
      帶路，其於本次再找丙○○一起前往之意圖在於想請丙○○幫忙，且於被告二
      人前往乙○○家之前，乙○○先爽約未依約定於八十八年二月八日晚上八時付
      款後，丁○○即於當日晚上邀約丙○○一同攜帶槍彈於飲酒後直接前往乙○○
      家找乙○○，顯見於被告二人前往乙○○家之前，即已心懷兇機，此從被告丁○○於本院中稱：去乙○○家之前，因乙○○和何水源要找小弟對付他，故攜
      帶槍彈與丙○○一同前往等語，意在「對付、行兇」之情狀相合，由此可知丁○○之殺人犯意，應係起於攜帶槍彈、邀同丙○○一同前往乙○○家之際，即
      已起意。
(六)、又被告丙○○及丁○○於本院中均坦承丙○○在要去乙○○家之始，即已知悉
      丁○○帶有槍彈（詳本院八十九年一月六日調查筆錄），且參酌丁○○於下車
      後即手持二枝槍，丙○○在丁○○持槍押戊○○上三樓時，猶邊走邊向丁○○
      要一枝槍，其既非向黃仁要二枝槍以杜絕丁○○持槍傷人，且據戊○○於偵查
      中供稱：「丙○○在一樓向丁○○要槍時，有講一支給我、一支給我，並沒有
      說不要亂來的話」等語（詳偵查卷第五十三頁），足見丙○○意在向丁○○分
      一枝槍而共同持有之，並未有出言勸阻丁○○之意思及行為，故被告丙○○之
      意思係欲參與丁○○持槍殺人之犯意甚明。另依上各節及參照丙○○見丁○○
      朝乙○○頭部開二槍之後，並未有驚異或意外之動作，尚低頭查看並向丁○○
      稱乙○○已死了等情節觀之，更足証明丙○○與丁○○持槍彈要去找乙○○初
      時，已明知丁○○有殺人犯意，並進而有參與實施，與丁○○有犯意聯絡、行
      為分擔之主觀意思甚明。丙○○辯稱不知丁○○要殺人或伊向丁○○要槍是要
      阻止丁○○云云，尚無可採。又共同正犯之成立並不以共犯之人均有實施犯罪
      構成要件行為者為限，故尚不能以丁○○實際上未於丙○○要槍之際，拒絕給
      槍，即認定被告丙○○未與丁○○共謀殺人。另被告丙○○於偵查中即稱該八
      顆子彈是丁○○從竹南回新竹時給伊的（詳偵卷第三十二頁背面），被告丙○○嗣後稱該八顆子彈是命案現場檢到的云云，顯非可採。又被告丁○○於前往
      乙○○家途中將子彈八顆（含彈匣一個）交付與丙○○，雖嗣後丁○○並未將
      槍交給丙○○，致丙○○無法自己使用該八顆子彈，但此有可能是分工持有槍
      彈或丁○○事後改變心意，擬自己一次持有手槍二枝，故尚不能以丁○○交付
      子彈時未同時交付槍枝一節，即否定被告二人之殺人犯意聯絡及行為分擔。
(七)、查被告於檢察官三次偵查中及原審第一、二次調查時，均未曾抗辯警察有刑求
      情事，於原審第三次開調查庭時始辯稱警察以要借提之詞逼伊，於原審第五次
      調查時始稱警訊中遭警以電擊棒刑求云云。依被告遲至原審第五次調查庭時，
      始提出警察刑求之抗辯，顯與常情不合，而難遽信。以被告丙○○在警訊中並
      未承認有實際持槍之行為，反而於檢察官問訊時始為是否持槍已不復記憶之供
      述，核亦與經刑求者多承認不利於己之供詞者有別。另經本院函請台灣台北看
      守所提出被告八十八年九月十六日初入所時製作之新收被告內外傷記錄表結果
      ，該表並未記載被告有何內外傷，被告並自述「我無內外傷」等語，此有台灣
      台北看守所檢送之記錄表影本附於本院卷可稽。故被告丙○○抗辯警訊中遭刑
      求云云，實無可採。
(八)、被告丙○○辯稱於前揭時地，因酒醉而不知發生何事，然證人乙○○在本院調
      查中證述：「有看到他（丙○○），走路很順」（詳原審卷第一五一頁筆錄）
      ，且被告丙○○於偵查中、被害人戊○○於原審中已明確坦承或指認被告丙○○有替丁○○停車，所以被查獲時在被告丙○○身上扣得該汽車之鑰匙一支（
      詳偵查卷第三十二頁及原審卷第三十頁正面）。若被告丙○○已經酒醉至精神
      耗弱之程度，當無可能將車停妥並跟隨在丁○○之後上三樓及查看乙○○是否
      死亡，被告於警訊時對當日有利於己事實之供述，記憶清楚，應非酒醉至精神
      耗弱之人所能記憶，故被告對於有利於己之部分記憶清晰，對於不利於己之部
      分推託因酒醉而不復記憶云云，顯係選擇性之供述，其所辯因酒醉不知而為上
      開犯行云云，乃卸責之詞，核不足採信。
(九)、公訴人另起訴稱被告丁○○與丙○○共同強押戊○○上三樓時，有出言恐嚇稱
      ：「如乙○○不出面就要給你死」之語，經查，除被害人戊○○一人之指訴外
      ，被告二人均否認有為上開恐嚇之言語，且乙○○是否出面，並非戊○○所得
      完全掌控，若丁○○有對戊○○說該句話，依常理並無法達到脅迫乙○○必定
      出面之目的，該句話應對乙○○說，當較具有要脅之作用，故被告二人辯稱未
      說該句恐嚇言詞，應堪採信。
(十)、綜上所述，本件事證明確，被告丙○○前揭共同持有槍彈、妨害自由、殺人未
      遂等犯行，均堪認定。
三、核被告丙○○上開以槍殺害乙○○未遂之行為，係犯刑法第二百七十一條第二項
    、第一項之殺人未遂罪、刀槍砲彈藥刀械管制條例第十一條第四項未經許可持有
    可發射金屬或子彈具有殺傷力之槍砲罪及同法第十二條第四項未經許可持有子彈
    罪，其以槍強押戊○○自一樓上三樓之行為係犯刑法第第三百零二條第一項之以
    其他非法方法剝奪人行動自由罪。且被告所犯上開各罪均與被告丁○○有犯意聯
    絡、行為分擔為共同正犯。被告所犯上開非法持有槍、彈二罪，乃一行為觸犯數
    罪名，應依想像競合之規定，從一重之非法持有槍砲罪處斷。被告所犯上開殺人
    未遂、妨害自由、非法持有槍砲三罪間，具有方法結果之牽連關係，應從一重之
    殺人未遂罪處斷。公訴人雖認被告丙○○妨害自由部分，係犯刑法第三百零四條
    第一項之強制罪嫌，惟被告丙○○、丁○○持槍強押戊○○並以朝一樓冰箱側面
    射擊之強暴、恐嚇之非法方法強押戊○○上三樓，係以其他非法方法剝奪人之行
    動自由，公訴人誤認係犯同法第三百零四條之強制罪，尚有未洽，其起訴法條應
    了變更。被告丙○○就殺人未遂罪部分，係未遂犯，依法減輕其刑。原審對被告
    為論罪科刑，固非無見，但原審判決誤認被告丙○○事實上有分持手槍之行為，
    又未於事實欄中認定被告二人殺人犯意之起始點，其事實之認定尚有違誤與不完
    備之處，且於理由欄中，先說明「被告丙○○持有改造手槍、子彈，與殺害被害
    人乙○○未遂之行為，所觸犯之前揭未經許可持有可發射子彈具有殺傷力改造手
    槍罪、殺人未遂罪間，有方法結果之牽連關係，應從一重之殺人未遂罪處斷」，
    又稱「被告丙○○所犯前揭未經許可持有可發射子彈具有殺傷力改造手槍罪、殺
    人未遂罪間，犯意各別，要件亦異，且被害人亦不同，應分論併罰」云云，其論
    述顯有矛盾，殊有違誤。另被告丁○○於原審判決後，業已落網，並查扣得上開
    犯罪用之槍彈，原審就被告犯罪用之槍彈，未全部諭知沒收，亦有未洽。被告丙○○上訴否認犯罪，雖無足取，但原判決既有上開違誤，自無足維持，應將原判
    決撤銷改判。爰審酌被告丙○○與丁○○共同持槍殺人未遂、妨害自由等犯罪手
    段殘暴，被害人身受槍擊後傷害程度，及對於被害人一家生命安全所造成之恐懼
    ，犯後尚未與被害人達成和解等一切情狀，量處如主文第二項所示之刑。被告丙○○於八十八年二月九日凌晨零時四十五分許為警察查時，扣得上開供犯罪預備
    用之彈匣一個（內有土造具殺傷力之子彈八顆），並在丁○○之自小客車內，扣
    得土造具殺傷力之子彈三發（第一次共扣案子彈十一顆，鑑定時試射二顆，剩九
    顆）。被告丁○○於逃亡後，為警查獲時，扣得丁○○所有之上開殺人用改造手
    槍二枝（槍枝編號為0000000000、0000000000號）及上開
    槍殺乙○○、葉銀龍等人使用所餘子彈十四顆、彈匣三個，上開扣案槍彈為違禁
    物，應依刑法第三十八條第一項第一款宣告沒收，彈匣四個為供犯罪用及預備用
    ，應依刑法第三十八條第一項第二款之規定沒收。至於其他扣案之物品乃丁○○
    所有另犯他罪之物，與被告丙○○無關，另扣案之彈殼七顆、彈頭三個因屬槍擊
    後殘留之物，僅具証據價值，爰均不另諭知沒收。又被告所犯槍砲彈藥刀械管制
    條例第十一條第四項之罪，因已與所犯殺人未遂罪名相牽連，爰不另依該條例第
    十九條第一項規定併諭知強制工作，附此敘明。
據上論斷，應依刑事訴訟法第三百六十九條第一項前段、第三百六十四條、第二百九
十九條第一項前段、第三百條，槍砲彈藥刀械管制條例第十一條第四項、第十二條第
四項，刑法第十一條前段、第二十八條、第五十五條、第二百七十一條第二項、第一
項、第三百零二條第一項、第二十六條前段、第三十八條第一項第一款、第二款判決
如主文。
本案經檢察官劉靜婉到庭執行職務。
中     華     民     國    八十九   年       二       月       九       日
                             臺灣高等法院刑事第十五庭
                                 審判長法  官  劉  叡  輝
                                       法  官  林  勤  綱
                                       法  官  黃  瑞  華
右正本證明與原本無異。
如不服本判決應於收受送達後十日內向本院提出上訴書狀，其未敘述上訴之理由者並
得於提起上訴後十日內向本院補提理由書（均須按他造當事人之人數附繕本）。
                                       書記官  秦  仲  芳
中     華     民     國    八十九 年       二       月      十一      日
附錄：本判決論罪科刑法條全文


司法院資訊處製作；財團法人民間司法改革基金會備份。
